【裁判字號】    95,訴,1354
【裁判日期】    951201
【裁判案由】    毒品危害防制條例
【裁判全文】
臺灣彰化地方法院刑事判決              95年度訴字第1354號
公  訴  人  臺灣彰化地方法院檢察署檢察官
被      告  甲○○
                    （另案在臺灣臺中女子監獄執行中）
上列被告因違反毒品危害防制條例案件，經檢察官提起公訴（95
年度毒偵字第2264號），被告於本院準備程序就被訴事實為有罪
之陳述，經本院合議庭裁定由受命法官獨任以簡式審判程序審理
，判決如下：
    主    文
甲○○施用第一級毒品，累犯，處有期徒刑拾月。扣案之針筒貳
支沒收。
    事    實
一、甲○○前因施用毒品案件，經觀察、勒戒後，認有繼續施用
    毒品傾向，經本院以90年度毒聲字第1816號裁定送強制戒治
    ，嗣於民國91年11月15日執行完畢釋放，並由臺灣彰化地方
    法院檢察署檢察官提起公訴，而經本院於 90年7月12日，以
    90 年度訴字第607號判決處有期徒刑7月及3月，應執行刑有
    期徒刑9月確定。復因施用毒品案件，經本院於91年7月30日
    判決有期徒刑8月確定，上開2罪接續執行，於 92年10月3日
    假釋出監付保護管束，並於93 年3月21日縮刑期滿未經撤銷
    假釋視為執行完畢。再因施用毒品案件，經臺灣高等法院臺
    中分院於95年4月17日，以94 年度上訴字第2246號判處有期
    徒刑1 年確定，現正執行中。詎仍不知悔改，復基於施用第
    一級毒品海洛因之犯意，於95年5月23日下午5時許，在其位
    在彰化縣彰化市○○里○○路172 號之住所內，以將海洛因
    摻水稀釋置入針筒注射之方式，施用第一級毒品海洛因 1次
    。嗣於95年5月25日上午7時40分許，因警持搜索票至彰化縣
    彰化市○○里○○路○段535巷 1號執行搜索，甲○○同為在
    場之人，被當場查扣其施用毒品之注射針筒2 支，始查悉上
    情。
二、案經彰化縣警察局和美分局報告臺灣彰化地方法院檢察署檢
    察官偵查起訴。
    理    由
一、除被告所犯為死刑、無期徒刑、最輕本刑為3 年以上有期徒
    刑之罪或高等法院管轄第1審案件者外，於前條第1項程序進
    行中，被告先就被訴事實為有罪之陳述時，審判長得告知被
    告簡式審判程序之旨，並聽取當事人、代理人、辯護人及輔
    佐人之意見後，裁定進行簡式審判程序；除簡式審判程序及
    簡易程序案件外，第1審應行合議審判，刑事訴訟法第273條
    之1第1項、第284條之1分別定有明文。本件被告甲○○所涉
    係死刑、無期徒刑、最輕本刑為3 年以上有期徒刑之罪或高
    等法院管轄第1 審案件以外之罪，並於本院行準備程序時就
    被訴事實為有罪之陳述，本院合議庭依前揭規定，經評議結
    果，裁定改由受命法官獨任行簡式審判程序，合先敘明。
二、訊據被告甲○○對於前揭犯罪事實均坦承不諱（見臺灣彰化
    地方法院檢察署95年度毒偵字第2264號卷第10、11、38、39
    頁、本院95年度訴字第1354號卷第50、57、58頁）；且被告
    尿液經以氣相層析質譜儀（即ＧＣ／ＭＳ）方法檢驗結果，
    確呈第一級毒品海洛因於人體代謝後之嗎啡、可待因陽性反
    應，有詮昕科技股份有限公司95 年6月13日第00000000號濫
    用藥物尿液檢驗報告1 份附卷足證（見臺灣彰化地方法院檢
    察署95年度毒偵字第2264號卷第46頁）；復有被告所有之針
    筒2支扣案，及卷附之照片11 張、扣押物品清單等件可資佐
    證（見臺灣彰化地方法院檢察署95年度毒偵字第2264號卷第
    22-27、36 頁），是認被告自白核與事實相符。又按海洛因
    施用入人體後水解還原成嗎啡，再循嗎啡之代謝方式排出體
    外，業據行政院衛生署藥物食品檢驗局73藥檢壹字第030221
    號函說明綦詳，且吸食或施打煙毒及麻醉藥品者，經人體代
    謝作用於8 小時內，即有30％之量排出，24小時之後，續有
    約剩餘量之90％再排出，72小時之後仍有剩餘微量排出，吸
    食或施打者個人體質不同，其排出時間亦會有差異（憲兵司
    令部80 年3月25日（80）鑑驗字第0999號函參照），是依上
    開說明，佐以被告前揭尿液檢驗報告，被告自白於前揭時間
    施用第一級毒品海洛因等語，亦核與前揭事證相符，應堪採
    信。查被告前因前因施用毒品案件，經觀察、勒戒後，認有
    繼續施用毒品傾向而經本院以90年度毒聲字第1816號裁定送
    強制戒治，並於91年11月15日執行完畢釋放，有臺灣高等法
    院被告前案紀錄表1 份在卷可考，其於前開強制戒治執行完
    畢後，5年內再犯本案犯行，與毒品危害防制條例第23條第2
    項之規定相符。本件事證明確，被告犯行堪以認定，應予依
    法論科。
三、核被告所為，係犯毒品危害防制條例第10 條第1項之施用第
    一級罪。其施用第一級毒品前後持有之低度行為，為施用之
    高度行為所吸收，不另論罪。又被告前因施用毒品案件，經
    本院於90年7月12日，以90年度訴字第607號判決處有期徒刑
    7月及3月，應執行刑有期徒刑9 月確定。復因施用毒品案件
    ，經本院於91年7月30日判決有期徒刑8 月確定，上開2罪接
    續執行，於92年10月3日假釋出監付保護管束，並於93年3月
    21日縮刑期滿未經撤銷假釋視為執行完畢，此有臺灣高等法
    院被告前案紀錄表及臺灣彰化地方法院檢察署刑案資料查註
    紀錄表各1份在卷可憑，其於受有期徒刑執行完畢後，5年以
    內故意再犯本件有期徒刑以上之罪，不論依修正前之刑法第
    47條，或修正後之刑法第47 條第1項之規定，均構成累犯，
    對被告而言並無有利或不利之情形，自不生新舊法比較之問
    題，應逕依修正前之刑法第47條，論以累犯，並加重其刑。
    爰審酌被告前因施用毒品犯行曾經觀察、勒戒及強制戒治，
    竟又再施用毒品不輟，無視於毒品對於自身健康之戕害及國
    家對於杜絕毒品犯罪之禁令，惡性非輕，惟坦承犯行，再本
    於施用毒品犯罪之人，亦為「病人」之考量等一切情狀，分
    別量處如主文所示之刑，並定其應執行之刑。末查，扣案之
    針筒2 支，係被告所有，供施用第一級毒品海洛因所用之物
    ，業據被告供陳在卷（見臺灣彰化地方法院檢察署95年毒偵
    字第2264號卷第39頁，本院95年度訴字第1354號卷第57頁反
    面），應依刑法第38 條第3項、第1項第2款宣告沒收，又因
    刑法第38條沒收之規定，亦於95年7月1日修正施行，而從刑
    附屬於主刑，除法律有特別規定者外，依主刑所適用之法律
    ，最高法院95年度第8 次刑事庭會議決議參照，參以本件主
    刑部分適用行為時之刑法較有利於被告，已如上述，是本件
    沒收，應適用行為時法即修正前刑法第38條第1項第2款規定
    ，附此敘明。
四、至臺灣彰化地方法院檢察署95年度毒偵字第3384號、95年度
    毒偵字第4520號移送併案審理意旨認為：被告自 95年3月21
    日施用毒品前案判決宣示後某日起，至 95年7月19日、95年
    10月12日採尿送驗前回溯72小時內，有多次施用第一級毒品
    海洛因之事實。因施用毒品本身即具有成癮性，且施用行為
    本身即有反覆之性質，故被告多次密集施用第一級毒品海洛
    因之犯行，在法律評價上應屬於接續犯或包括一罪的集合犯
    。本件同一被告所涉此部分施用第一級毒品海洛因之犯行，
    係屬實質上一罪，應移送本院併案審理等語。
（一）按刑法第56條連續犯之規定業於94年2月2日修正公布刪除
      ，並於95年7月1日施行，而依新法對於上開反覆實施犯罪
      模式之對應處置，除合於「接續犯」或「包括一罪」之情
      形外，則僅能依數罪併罰之規定個別處斷。依最高法院86
      年臺上字第3295號判例意旨，數行為於同時同地或密切接
      近之時地實施，侵害同一之法益，各行為之獨立性極為薄
      弱，依一般社會健全觀念，在時間差距上，難以強行分開
      ，在刑法評價上，以視為數個舉動之接續施行，合為包括
      之一行為予以評價，較為合理，方屬接續犯之範疇，足見
      「接續犯」之成立，係以時、空密接性為前提要件，即透
      過對於同一法益之同種類侵害行為繼續不間斷之實行，業
      已稀釋個別行為之獨立性，致使刑法評價時將之視為單一
      、整體之犯罪行為，以符合社會一般人對於行為概念之認
      知，並與行為人之犯罪目的相互結合；至於學理上「包括
      一罪」概念中，與施用毒品之犯罪型態較有關聯者，應屬
      「集合犯」之態樣，此即依一般社會通念，特定犯罪行為
      具有反覆實施之特性，立法者於制定刑罰法律之初，亦已
      認知該種行為類型之反覆性，而有意藉由法條中客觀構成
      要件之行為要素，涵括上開具有反覆實施特性之數個犯罪
      行為，仍僅接受一次刑法之評價為已足；然施用毒品犯罪
      ，或為零星偶一之施用，是自難認立法者於制定刑罰法律
      之初，已認知該種行為類型之反覆性，且有意藉由法條中
      客觀構成要件之行為要素，涵括上開具有反覆實施特性之
      數個犯罪行為，況海洛因屬中樞神經抑制劑，使用者固會
      對其產生生理及心理之依賴性，惟施用者是否因而對海洛
      因習慣成癮，仍應視施用者之施用劑量、施用頻率及個人
      耐藥性等因素而定。
（二）觀乎被告於本院審理中自承：其於5月、7月間 2次因施用
      毒品被警查獲之期間，曾想過要戒毒，並至花壇鄉之診所
      購買戒毒之解藥等語（見本院95年度訴字第1354號卷第57
      頁反面），被告施用海洛因是否均業已習慣成癮，尚有疑
      義，且卷內亦無相關資料足以佐證，尚難僅憑被告之自白
      遽為認定，是上開併辦意旨，本院實難憑採。又觀諸併案
      部分即被告95年7月19日晚上10時許、95 年10月12日採尿
      送驗前回溯72小時內施用毒品之犯行，距起訴部分即95年
      5 月23日下午5時許之施用時點，已分別逾近 2個月、5個
      月，該2 次犯行與經起訴論罪部分之犯行間，係明顯可分
      而具有獨立性，核與前揭最高法院86年臺上字第3295號判
      例所稱「數行為於同時同地或密切接近之時地實施」之特
      性並不相符，亦難認合於「接續犯」之前提要件。
（三）檢察官移送併案審理部分之被告所為，既應依新法處斷，
      而該 2次施用海洛因之犯行亦應評價為獨立行為，是自當
      論以數罪而分論處罰，本院無從併予審究，此部分應退由
      檢察官另行處理。
據上論斷，應依刑事訴訟法第273條之1第1項、第 299條第1項前
段，毒品危害防制條例第10 條第1項，刑法第11條前段、修正前
第47條、第38條第1項第2款，判決如主文。
本案經檢察官莊佳瑋到庭執行職務。
中   華    民    國      95     年    12    月    1   日
                 刑事第一庭     法  官  林秉暉
以上正本證明與原本無異。
如不服本判決，應於判決送達10日內，向本院提出上訴狀 (須附
繕本)。
中    華    民    國    95    年    12    月    1     日
                                書記官  梁高賓
毒品危害防制條例第10條第1項
施用第一級毒品者，處6月以上5年以下有期徒刑。


司法院資訊處製作；財團法人民間司法改革基金會備份。
